【裁判字號】    99,易,414
【裁判日期】    991119
【裁判案由】    詐欺
【裁判全文】
臺灣基隆地方法院刑事判決               99年度易字第414號
公  訴  人  臺灣基隆地方法院檢察署檢察官
被      告  潘民錡
上列被告因詐欺案件，經檢察官提起公訴（99年度偵字第2827號
、第3425號、第3677號），本院判決如下︰
    主  文
潘民錡幫助意圖為自己不法之所有，以詐術使人將本人之物交付
，處有期徒刑參月，如易科罰金，以新臺幣壹仟元折算壹日。
    事  實
一、潘民錡於民國99年5 月27日，見報載分類廣告刊有徵聘司機
    之訊息，經撥打電話與對方聯繫後，對方表示需測試信用是
    否正常，故需提供金融帳戶提款卡及密碼等物，潘民錡明知
    擔任司機與個人之資力信用無關，且可預見任意將金融帳戶
    （含提款卡、密碼等物）交付與他人，足供他人用為詐欺取
    財之犯罪後收受被害人匯款，以遂其掩飾或隱匿犯罪所得財
    物目的之工具，竟不違背其本意而基於幫助詐欺犯意，於同
    日16時許，在基隆火車站前，將其所開立之基隆愛三路郵局
    局號0000000 、帳號0000000 號帳戶之金融卡、密碼，交付
    與真實姓名年籍不詳之詐騙集團成年人使用。嗣該詐欺集團
    成員即意圖為自己不法之所有，於同年5 月28日，在網路上
    刊登拍賣液晶電視機之訊息，致蔡政道陷於錯誤，下標購買
    液晶電視機，於同日12時27分匯款新臺幣（下同）20000 元
    至潘民錡上開帳戶；在網路上刊登拍賣沙發，致楊蕙慈陷於
    錯誤而下標購買，於同日12時29分轉帳匯款6000元至潘民錡
    上開帳戶；又在網路刊登拍賣國中國小金榜之路全套教材，
    致陳文正陷於錯誤而下標購買，並於同日13時38分匯款1000
    0 元至潘民錡上開帳戶；在網路上刊登拍賣LV皮包之訊息，
    致劉芷伶陷於錯誤而下標購買，於同日13時55分匯款15000
    元至潘民錡上開帳戶；在網路上刊登拍賣潛水BCD 之訊息，
    致許長進陷於錯誤而下標購買，於同日19時09分轉帳匯款
    11000 元至潘民錡上開帳戶。上開款項均旋即遭人提領一空
    。
二、案經基隆巿警察局第二分局、臺北縣政府警察局汐止分局報
    告臺灣基隆地方法院檢察署檢察官偵查起訴。
    理  由
一、證據能力部分：
  (一)按被告以外之人於審判外之陳述雖不符刑事訴訟法第159 條
    之1 至之4 規定，而經當事人於審判程序同意作為證據，法
    院審酌該言詞陳述或書面陳述作成時之情況，認為適當者，
    亦得為證據；當事人、代理人或辯護人於法院調查證據時，
    知有刑事訴訟法第159 條第1 項不得為證據之情形，而未於
    言詞辯論終結前聲明異議者，視為有前項之同意，同法第15
    9 條之5 定有明文。又該條立法意旨在於傳聞證據未經當事
    人之反對詰問予以核實，原則上先予排除，惟若當事人已放
    棄反對詰問權，於審判程序中表明同意該等傳聞證據可作為
    證據；或於言詞辯論終結前未聲明異議，基於尊重當事人對
    傳聞證據之處分權，及證據資料愈豐富，愈有助於真實發見
    之理念，且強化言詞辯論主義，使訴訟程序得以順暢進行，
    上開傳聞證據亦均具有證據能力。準此，被告對公訴人所提
    證人即被害人蔡政道、楊蕙慈、陳文正、劉芷伶、許長進於
    警詢時之陳述認無意見，復本院認其作成之情形並無不當之
    情事，經審酌後認為適當，故上開證人於審判外之陳述得為
    證據，合先敘明。
  (二)卷附基隆愛三路郵局開戶資料、基本資料及交易明細各1 份
    、郵局、玉山銀行交易明細影本各1 紙、匯款單據2 紙、台
    北富邦銀行存摺影本1 份等，均與本案事實具有自然關聯性
    ，復分屬書證性質，且查無事證足認有違背法定程序或經偽
    造、變造所取得之情事，而被告對此部分之證據能力亦不爭
    執，是堪認均有證據能力，附此敘明。
二、訊據被告固坦承於上揭時、地將所開立之基隆愛三路郵局局
    號0000000 、帳號0000000 號帳戶之金融卡、密碼，交予身
    分不詳之成年人等情，惟矢口否認有何幫助詐欺取財之犯行
    ，辯稱：伊是在99年5 月27日依報刊應徵司機廣告所載電話
    ，與對方聯絡，跟對方約在基隆火車站，伊把身分證、駕照
    及郵局提款卡、存摺給一個綽號叫「阿賓」的男子，伊也有
    把密碼給他，因為「阿賓」說這樣才能檢查我的帳戶，因為
    伊要送的貨品都是精品，必須測伊的帳戶云云，經查：
  (一)前開基隆愛三路郵局局號0000000 、帳號0000000 號帳戶係
    被告所開立，且被告於99年5 月27日，在基隆火車站前，將
    該帳戶之提款卡及密碼交予身分不詳之成年人等情，業據被
    告於警詢、偵查及本院審理中坦認無訛，且有上揭帳戶之開
    戶資料在卷可稽，上開事實應堪認定。
  (二)被害人蔡政道、楊蕙慈、陳文正、劉芷伶、許長進確於上開
    事實一所示時間遭詐騙，並將上述款項匯入被告前述帳戶之
    事實，亦據被害人等分別於警詢時指述在卷，復有郵局、玉
    山銀行交易明細影本各1 紙、匯款單據2 紙、台北富邦銀行
    存摺影本1 份附卷足憑。是被告所交付上揭帳戶確供該詐騙
    集團犯詐欺取財犯罪，並收受被害人匯款以遂取得贓款之工
    具，至為明確。
  (三)復按有犯罪意圖者，非有正當理由，竟徵求他人提供帳戶，
    客觀上可預見其目的，係供為某筆資金之存入，後再行領出
    之用，且該筆資金之存入及提領過程係有意隱瞞其流程及行
    為人身分曝光之用意，一般人本於一般認知能力均易於瞭解
    ，最高法院93年度臺上字第31號判決意旨可資參照。又者，
    金融存款帳戶，事關存戶個人財產權益之保障，與存戶之印
    鑑章、金融卡結合，其專屬性、私密性更形提高，除非本人
    或與本人具密切之關係者，難認有何理由可自由流通使用該
    存摺、金融卡、印章及密碼，一般人亦均有應妥為保管，恆
    係吾人日常生活經驗與事理。而被告於本院準備程序訊問時
    自承不知對方公司處所及工作內容等情，衡以常情，提款卡
    及密碼屬於私人金融往來之重要物品，應無任意交付予身分
    不詳之人之理，況被告為成年人，對社會環境當有相當接觸
    ，對金融存款帳戶之管理應有相當認識及生活經驗，然被告
    竟甘冒金融卡遭有心人士作為犯罪工具利用之危險，甚將密
    碼同時率行交付與真實姓名年籍不詳之成年人使用，核與一
    般人管理金融帳戶常情有悖，自可預見係供隱瞞其資金流程
    及行為人身分，以從事詐欺犯罪使用，作為詐欺取財收取被
    害人匯入款項之帳戶無誤。是以，被告於交付上揭帳戶與該
    詐騙集團後，被害人等所遭詐騙款項，顯不違背被告之本意
    ，而具有幫助該詐騙集團實行詐欺犯罪之幫助故意，應堪認
    定。
  (四)雖被告辯稱其應徵司機工作時，因對方表示要測試其帳戶，
    遂要求其交付帳戶之提款卡及密碼云云。然測試帳戶是否正
    常可以使用，僅須在自動提款機前當場測試即可，被告具有
    相當智識能力，對於上情當無不知之理，是縱使確有確認被
    告提供帳戶可否正常使用之必要，被告僅須在對方之陪同下
    ，當場以操作自動提款機之方式提匯金錢即可，實無須將帳
    戶之提款卡及密碼交付不相識之陌生人，故被告應可識得與
    其對話之真實姓名年籍不詳之成年人所述各節皆與常情相違
    ，復於一般之精神狀態下，猶不思及可供作為匯入被害人之
    款項使用，反恣意交付與該詐騙集團使用，亟難謂被告係遭
    該詐騙集團利用，於不知情下而將前開帳戶之存摺、金融卡
    及密碼交出。基上，被告辯稱係因應徵工作，而依對方指示
    交付前開帳戶資料，並無幫助詐欺取財之犯意云云，要屬無
    據，不足為取。綜上所述，被告客觀上有幫助詐欺取財之事
    實，主觀上亦有幫助詐欺取財不確定之故意，足堪認定。是
    本件事證明確，被告犯行堪予認定。
三、按刑法上之幫助犯，係對於犯罪與正犯有共同之認識，以幫
    助之意思，對於正犯資以助力，而未參與犯罪行為者而言，
    如未參與實行構成要件之行為，且係出於幫助之意思，提供
    助力，即屬幫助犯，而非共同正犯（最高法院49年台上字第
    77號判例可資參照）。本件被告基於幫助之犯意，將前揭帳
    戶之提款卡及密碼交付予身分不詳之成年人使用，使真實身
    分不詳之成年人對被害人施以前開詐術，致被害人陷於錯誤
    ，將金錢匯入被告交付之帳戶內，而為他人之詐欺取財行為
    提供助力，核被告所為，係犯刑法第30條第1 項、第339 條
    第1 項之幫助詐欺取財罪。被告基於幫助之犯意為上開犯行
    ，為幫助犯，爰依刑法第30條第2 項之規定，按正犯之刑減
    輕之。爰審酌被告隨意提供個人極為重要之金融帳戶，供詐
    騙行為人獲取犯罪所得，嚴重影響社會秩序，造成犯罪偵查
    困難，致使此類犯罪手法層出不窮，及被告犯罪後猶否認犯
    行，尚難認有悔意，併考量本案被害人遭詐騙之金額暨被告
    素行等一切情狀，量處如主文所示之刑，並諭知易科罰金折
    算標準。
據上論斷，依刑事訴訟法第299 條第1 項前段，刑法第30條第1
項前段、第2 項、第339 條第1 項、第41條第1 項前段，刑法施
行法第1 條之1 ，判決如主文。
本案經檢察官王亞樵到庭執行職務。
中    華    民    國    99    年    11    月    19    日
                  刑事第五庭審判長法    官    齊  潔
                                  法    官    王慧惠
                                  法    官    吳佳齡
以上正本證明與原本無異。
如不服本判決應於收受送達後10日內向本院提出上訴書狀，並應
敘述具體理由；其未敘述上訴理由者，應於上訴期間屆滿後20日
內向本院補提理由書(均須按他造當事人之人數附繕本)「切勿逕
送上級法院」。
中    華    民    國    99    年    11    月    19    日
                                  書 記 官    莊智凱
附錄論罪法條：
中華民國刑法第30條
（幫助犯及其處罰）
幫助他人實行犯罪行為者，為幫助犯。雖他人不知幫助之情者，
亦同。
幫助犯之處罰，得按正犯之刑減輕之。
中華民國刑法第339條
（普通詐欺罪）
意圖為自己或第三人不法之所有，以詐術使人將本人或第三人之
物交付者，處 5 年以下有期徒刑、拘役或科或併科 1 千元以下
罰金。
以前項方法得財產上不法之利益或使第三人得之者，亦同。
前二項之未遂犯罰之。

司法院資訊處製作；財團法人民間司法改革基金會備份。
